【裁判字號】    95,財管,29
【裁判日期】    950822
【裁判案由】    選任遺產管理人
【裁判全文】
臺灣高雄地方法院民事裁定  95年度財管字第29號
聲  請  人  財政部高雄市國稅局
法定代理人  甲○○
選      任
遺產管理人  丙○○
上聲請人為被繼承人乙○○聲請指定遺產管理人事件，本院裁定
如左：
    主      文
選任丙○○（男性，民國○○年○ 月○○日生，身分證統一編號：
Ｚ000000000號）為被繼承人乙○○（男、民國○○年○ 月○○日生、
身分證統一編號：Ｚ000000000號）之遺產管理人。
程序費用由被繼承人乙○○之遺產負擔。
    理      由
一、按繼承開始時，繼承人之有無不明者，由親屬會議於一個月
    內選定遺產管理人，並將繼承開始及選定遺產管理人之事由
    ，向法院報明；無親屬會議或親屬會議未於前條所定期限內
    選定遺產管理人者，利害關係人或檢察官，得聲請法院選任
    遺產管理人，並由法院依前項規定為公示催告，民法第1177
    條、第1178條第2項分別定有明文。
二、本件聲請意旨略以：緣被繼承人乙○○（男、民國○○年○ 月
    ○○日生、身分證統一編號：Ｚ000000000號，生前住高雄市苓
    雅區○○○路386 巷16號）於93年8 月30日死亡，其繼承人
    均已拋棄繼承，且其之遺產繼承人也未於一個月內召開親屬
    會議指定遺產管理人，聲請人為稅捐稽徵機關，經查被繼承
    人乙○○積欠92年度綜合所得稅金額104,554 元並未繳納，
    聲請人為執行92年度綜合所得稅繳款書之送達及稅款之徵收
    ，爰依民法第1178條第2 項規定，請求鈞院選任遺產管理人
    等情，對遺產管理人之人選，聲請人並無意見等語。
三、經核聲請人所主張之上情，業據其提出個人基本資料查詢清
    單、歸戶財產查詢清單、全戶戶籍資料查詢清單、繼承系統
    表、本院家事庭拋棄繼承准予備查通知函影本、綜合所得稅
    欠稅情形查詢表各1 份為證，並經本院依職權調閱本院93年
    度繼字第1507號拋棄繼承卷1 宗審核無誤，堪認乙○○已知
    之繼承人均已拋棄繼承，其現有無繼承人確屬不明狀態，且
    亦未經親屬會議於繼承開始一個月內選定遺產管理人，且乙
    ○○積欠92年度之綜合所得稅，聲請人為本件利害關係人，
    可聲請法院選任遺產管理人甚明，從而聲請人聲請選任遺產
    管理人依法即屬正當，應予准許。
四、又查，乙○○之胞兄丙○○雖已拋棄繼承，然丙○○係48年
    8 月29日出生，已為成年之人，又係乙○○之至親，衡情，
    其對乙○○生前之財產及債權債務應均較他人為知悉，且對
    於乙○○遺產之管理應將會善盡管理人應有之注意義務，況
    本件被繼承人乙○○目前名下並無任何歸戶財產，業有本院
    稅務電子閘門財產所得調件明細表1 份可憑，是以律師均無
    意願擔任遺產管理人，故由丙○○擔任本件遺產管理人，既
    符合社會期待，又屬公平，況擔任遺產管理人與拋棄繼承乃
    不同之層面，不容混為一談，又丙○○亦已到庭表示同意擔
    任乙○○之遺產管理人（見本院95年5月26日非訟事件筆錄
    ）。從而，本院為利於管理及處理乙○○後續之遺產問題，
    爰選任丙○○為乙○○之遺產管理人。
五、依非訟事件法第157條前段，裁定如主文。
中    華    民    國    95    年    8     月    22    日
                  家事法庭    法  官  黃苙荌
上為正本係照原本作成。
如對本裁定抗告須於裁定送達後十日內向本院提出抗告狀。
中    華    民    國    95    年    8     月    22    日
                              書記官  鄭淑臻


司法院資訊處製作；財團法人民間司法改革基金會備份。
